臺北高等行政法院判決　　　　　　　　　　　　　　　九十三年度簡字第六四一號
　　原　　　告　甲○○
　　被　　　告　勞工保險局
　　代　表　人　乙○總經理）.
　　訴訟代理人　丙○○
　　　　　　　　丁○○
右當事人間因勞保事件，原告不服行政院勞工委員會中華民國九十二年四月三十日勞
訴字第○九二○○○八八三七號訴願決定，提起行政訴訟。本院判決如左：
　　主  文
原告之訴駁回。
訴訟費用由原告負擔。
　　事  實
緣原告係由彰化縣福興鄉農會申報參加勞工保險之被保險人，以其於民國（下同）九
十一年二月八日在彰化縣福興鄉酪農區因執行業務從飼料散裝桶滑落，足骨撞及鐵器
併外擦傷，且於九十一年三月十二日因痛風性關節病變入住秀傳紀念醫院，乃檢具秀
傳紀念醫院九十一年三月二十日出具之診斷證明書，向被告申請職業災害醫療給付。
案經被告審查，以九十一年九月二十七日保給醫字第○九一六○六三五一四○號函復
原告，略以其九十一年三月十二日住院並非九十一年二月八日執行業務受傷所致，所
請職業災害醫療給付不予給付。原告不服，向勞工保險監理委員會（下稱監理會）申
請審議，經該會以九十二年一月二日（91）保監審字第四○二八號審議駁回。原告猶
未甘服，提起訴願，遭駁回後，遂向本院提起行政訴訟。茲摘敘兩造訴辯意旨如次：
甲、原告起訴意旨略謂：
一、被告稱原告於九十一年二月八日左足確遭重物打傷，其症狀持續一週即已消失云
    云，惟原告既有遭重物打傷之事實，所反應之腫痛係屬痛風之腫痛？病歷是否確
    有記載一週即已消失？是日急診處置後之腫痛僅稍退未癒，繳費收據應係原告於
    九十一年二月二十六日、三月一日及三月五日至秀傳紀念醫院回診，而回診醫師
    忽視腫痛之原因，逕以腫痛結果合理懷疑係痛風所致，惟原告數度反覆腫痛發燒
    未癒，直至九十一年三月十二日始經門診主治醫師察覺有異，囑原告住院每天施
    打抗生素作蜂窩性組織炎療程。從而，原告於九十一年二月八日因執行職務，從
    飼料散裝桶滑落，足骨撞及鐵器併外擦傷，期間幾經門診未癒，且於九十一年三
    月十二日確因蜂窩性組織炎入住秀傳紀念醫院，絕非因痛風性關節病變入院，亦
    確屬九十一年二月八日職傷急診未癒之繼續療程，此有秀傳紀念醫院分別於九十
    一年三月二十日及九十二年一月十三日出具之診斷證明書可稽。
二、原告質疑被告所稱何來九十一年三月十二日因痛風性關節病變住院之有？何來三
    月份之發作與本身痛風症有關？何來九十一年二月以來有痛風指數記錄可資證明
    ？原告之痛風史出自何年何月，與本次職傷何關？究係痛風併發蜂窩性組織炎，
    抑或蜂窩組織炎併發痛風？況參照原告服務單位於九十二年一月二十日出具之證
    明書，足證原告於九十一年三月十二日之住院確係因同年二月八日職傷部位未癒
    之繼續治療。原告於九十一年三月二十八日繼續至台大醫院（病歷號碼為000
    0000）求診，經診治為蜂窩性組織炎併發慢性骨髓炎而連續服用抗生素約半
    年期間，同年四月四日、五月二日、六月四日、七月四日及七月十六日五度回診
    取藥。被告以徵詢其專科醫師意見，否定原告主治醫師之診斷，似有濫權之虞，
    枉顧事實，原告不懂法律，原本單純有據之職傷，僅為區區新台幣（下同）一、
    四三四元之住院部分負擔，歷經審議及訴願程序而遞遭駁回，非但傷及勞工權益
    ，亦有損政府照顧職災勞工之美意。
三、訴願決定稱秀傳紀念醫院九十一年八月二十日出具之診斷證明書係記載：「患者
    因左踝關節損傷合併挫傷，於九十一年二月八日急診診治。」云云。惟原告於九
    十一年二月八日左足確遭重物打傷，導致挫傷腫痛，幾經門診卻遭誤診痛風未癒
    ，而於同年三月十二日經察覺蜂窩性組織炎而住院，甚至往後於台大醫院接受近
    半年之抗生素服藥始治癒。被告僅徵詢專科醫師意見，逕就醫理病歷誤導事實，
    似有濫權、草率之虞。
四、請撤銷原處分，並命被告依法核付原告所請職災醫療給付，訴訟費用由被告負擔
    。
乙、被告答辯意旨略謂：
一、原告以其於九十一年三月十二日因痛風性關節病變入住秀傳紀念醫院，向被告申
    請職業災害醫療給付，案經被告審核，否准所請職業災害醫療給付計一、四三四
    元，故本件訴訟金額在十萬元以下，應適用簡易訴訟程序，合先敘明。
二、按「醫療給付分門診及住院診療。」、「本條例第二條、第三十一條、第三十二
    條及第三十九條至第五十二條有關生育給付分娩費及普通事故保險醫療給付部分
    ，於全民健康保險施行後，停止適用。」、「保險人辦理職業災害保險醫療給付
    ，得經中央主管機關核准，委託中央健康保險局辦理。．．保險人依前項規定委
    託中央健康保險局辦理職業災害保險醫療給付時，被保險人遭遇職業傷害或罹患
    職業病應向全民健康保險醫事服務機構申請診療。除本條例及本細則另有規定外
    ，保險人支付之醫療費用，準用全民健康保險有關規定辦理。」勞工保險條例第
    三十九條、第七十六條之一及其施行細則第六十六條分別定有明文。次按「本準
    則依勞工保險條例第三十四條第二項規定訂定之。」、「被保險人因執行職務而
    致傷病之審查，除法令另有規定外，依本準則辦理。」、「被保險人因執行職務
    而致傷害者，為職業傷害。」勞工保險被保險人因執行職務而致傷病審查準則第
    一條、第二條及第三條第一項復有明文。
三、原告以其於九十一年二月八日因執行業務從飼料散裝桶滑落，足骨撞及鐵器併外
    擦傷，且於九十一年三月十二日因痛風性關節病變入住秀傳紀念醫院，乃檢具秀
    傳紀念醫院九十一年三月二十日出具之診斷證明書，向被告申請職業災害醫療給
    付。案經被告審查，根據上開診斷證明書記載略以：「患者因左側足踝蜂窩組織
    炎，於九十一年三月十二日入院治療，於九十一年三月十八日出院。」，復經被
    告向秀傳紀念醫院調閱原告病歷資料，送請專業醫師審查，其意見略以：「黃先
    生因為有痛風症，其九十一年二月八日左足是有被重物打到之事實（病歷有記載
    ），但其症狀持續一週即已消失。其痛風症是本來有之舊疾，而受傷部位易造成
    發作，而非九十一年二月八日引起痛風症。其三月份之發作，應與其自身之痛風
    症有關，並非全然是受傷之關係（病史記載其於右膝、左拇指及本次之左踝痛風
    發作）。」據此，有關原告九十一年三月十二日住院並非九十一年二月八日執行
    業務受傷所致，乃以九十一年九月二十七日保給醫字第○九一六○六三五一四○
    號函復否准所請，並經審議審定及訴願決定維持在案。
四、有關秀傳紀念醫院九十一年八月二十日出具之診斷證明書，係該院針對原告九十
    一年二月八日受傷（左踝關節損傷合併挫傷）急診診治所出具，被告對於原告九
    十一年二月八日受傷之事實並不否認，惟其九十一年二月八日受傷情形，於一週
    內即已消退，與原告九十一年三月十二日蜂窩組織炎發作無關，該院九十一年三
    月二十日及九十二年一月十三日始針對原告九十一年三月十二日因蜂窩組織炎入
    院治療出具二份診斷證明書。而被告為慎重起見，曾檢附秀傳紀念醫院九十一年
    三月二十日及九十二年一月十三日出具之診斷證明書，送請所屬特約專科醫師就
    原告九十一年三月十二日住院究係因「痛風性關節炎」或「蜂窩組織炎」住院表
    示意見，其意見略以：「黃先生左足踝之痛風症已存在多年，反覆發作，依醫理
    其蜂窩組織炎即是痛風之發炎現象，九十一年二月八日之受傷，於一週即消退。
    故九十一年三月十二日之發作應非九十一年二月八日事故造成，為其早已存在舊
    疾之復發，故為普通疾病。」，且參照監理會特約醫師審查之意見，略以：「依
    病歷記載九十一年三月十二日是因『痛風性關節病變』住入秀傳醫院，並非九十
    一年二月八日工作受傷所致。」，從而，本案業經徵詢專業醫師審查意見，認原
    告於九十一年三月十二日住院，並非同年二月八日工作受傷所致，故被告否准所
    請，並無不合。
五、請駁回原告之訴，訴訟費用由原告負擔。
    理  由
一、被告代表人原為廖碧英，九十三年五月二十日變更為蔡吉安，嗣於同年六月十六
    日變更為乙○，茲由渠等具狀聲明承受訴訟，核無不合，應予准許。
二、按「醫療給付分門診及住院診療。」、「門診給付範圍如左：一、診察（包括檢
    驗及會診）。二、藥劑或治療材料。三、處置、手術或治療。前項費用，由被保
    險人自行負擔百分之十。但以不超過中央主管機關規定之最高負擔金額為限。」
    、「被保險人合於左列規定之一，經保險人自設或特約醫療院、所診斷必須住院
    治療者，由其投保單位申請住院診療。但緊急傷病，須直接住院診療者，不在此
    限。一、因職業傷害者。二、因罹患職業病者。三、因普通傷害者。四、因罹患
    普通疾病，於申請住院診療前參加保險之年資合計滿四十五日者。」、「住院診
    療給付範圍如左：一、診察（包括檢驗及會診）。二、藥劑或治療材料。三、處
    置、手術或治療。四、膳食費用三十日內之半數。五、勞保病房之供應，以公保
    病房為準。前項第一款至第三款及第五款費用，由被保險人自行負擔百分之五。
    但以不超過中央主管機關規定之最高負擔金額為限。被保險人自願住較高等病房
    者，除依前項規定負擔外，其超過之勞保病房費用，由被保險人負擔。第二項及
    第四十一條第二項之實施日期及辦法，應經立法院審議通過後實施之。」、「本
    條例．．第三十九條至第五十二條有關．．普通事故保險醫療給付部分，於全民
    健康保險施行後，停止適用。」勞工保險條例第三十九條、第四十一條、第四十
    二條、第四十三條、第七十六條之一分別定有明文。次按「保險人辦理職業災害
    保險醫療給付，得經中央主管機關核准，委託中央健康保險局辦理。．．保險人
    依前項規定委託中央健康保險局辦理職業災害保險醫療給付時，被保險人遭遇職
    業傷害或罹患職業病應向全民健康保險醫事服務機構申請診療。除本條例及本細
    則另有規定外，保險人支付之醫療費用，準用全民健康保險有關規定辦理。」同
    條例施行細則第六十六條亦有明文。全民健康保險係自八十四年三月一日起施行
    ，是自八十四年三月一日起勞工保險條例第三十九條至第五十二條有關普通事故
    保險醫療給付部分停止適用。
三、本件原告係由彰化縣福興鄉農會申報參加勞工保險之被保險人，以其於九十一年
    二月八日在彰化縣福興鄉酪農區因執行業務從飼料散裝桶滑落，足骨撞及鐵器併
    外擦傷，且於九十一年三月十二日因痛風性關節病變入住秀傳紀念醫院，乃檢具
    秀傳紀念醫院九十一年三月二十日出具之診斷證明書，向被告申請職業災害醫療
    給付。案經被告審查，以九十一年九月二十七日保給醫字第○九一六○六三五一
    四○號函復原告，略以其九十一年三月十二日住院並非九十一年二月八日執行業
    務受傷所致，所請職業災害醫療給付不予給付。原告不服，循序起訴主張其於九
    十一年二月八日因執行職務，從飼料散裝桶滑落，足骨撞及鐵器併外擦傷，期間
    幾經門診未癒，且於九十一年三月十二日確因蜂窩性組織炎入住秀傳紀念醫院，
    絕非因痛風性關節病變入院，亦確屬九十一年二月八日職傷急診未癒之繼續療程
    ，有秀傳紀念醫院分別於九十一年三月二十日及九十二年一月十三日出具之診斷
    證明書，暨原告服務單位於九十二年一月二十日出具之證明書可稽，被告以徵詢
    其專科醫師意見，否定原告主治醫師之診斷，似有枉顧事實及濫權之虞（詳如事
    實欄所載）云云。惟查：
１、彰化縣福興鄉農會九十二年一月二十日出具之證明書，固稱原告「確實於九十一
    年二月八日執行業務，從飼料散裝桶滑落，致腳足骨部撞擊鐵器，並有外擦傷，
    期間門診治療未癒，並於九十一年三月十二日遵醫囑繼續住院治療」，惟此僅能
    證明原告於九十一年二月八日確有因執行職務受傷之事實。至本件原告所請九十
    一年三月十二日住院治療之職災醫療給付（即原告應付之住院部分負擔費用一、
    四三四元），則應證明確為原告九十一年二月八日因執行職務受傷所致，被告方
    負給付之責。
２、原告申請職業災害醫療給付所檢附之秀傳紀念醫院九十一年三月二十日出具之診
    斷證明書，載以「病名：左側足踝蜂窩組織炎」「醫生囑言：患者於九十一年三
    月十二日入院治療，於九十一年三月十八日出院，共計七天，目前門診治療中」
    等語；其後，原告提出之秀傳紀念醫院九十二年一月十三日出具之診斷證明書，
    亦載以「病名：左側小腿蜂窩組織炎」「醫生囑言：九十一年三月十二日因上述
    疾患，入院治療，於九十一年三月十八日出院」等語；上開二份診斷證明書均未
    有原告確於九十一年二月八日因執行職務受傷導致其足部蜂窩組織炎之相關記載
    。案經被告向秀傳紀念醫院調取原告之病歷資料，該病歷資料載有「This male
    patient suffered from left foot swelling, pain, limited range of
    motion and palpable local heat, due to strike by heavy thing about 1+
    month ago. And, his first swelling was subside after he had visited to
    our emergency room of management, there was about 1 week duration。」
    等語，此有被告於九十三年六月九日提出之原告病歷資料影本附於本院卷可稽。
    經被告送請專業醫師審查，審查意見明載：「黃先生因為有痛風症，故其九十一
    年二月八日左足是有被重物打到之事實（病歷有記載），但其症狀持續一週即已
    消失。其痛風症是本來有之舊疾，而受傷部位易造成發作，而非九十一年二月八
    日引起痛風症。其三月份之發作，應與其自身之痛風症有關，並非全然是受傷之
    關係（病史記載其於右膝、左拇指及本次之左踝痛風發作）。」等語，亦有該審
    查意見附卷可憑。嗣原告不服被告處分，申請審議時，亦據監理會將上開資料送
    請專科醫師審查，審查意見明載：「同意原勞保局之專科醫理認定為合理洽當，
    因依病歷記載，九十一年三月十二日是因『痛風性關節病變』住入秀傳醫院，並
    非九十一年二月八日工作受傷所致」等語，復有該審查意見附卷可按。經核上開
    二份審查意見，均與原告於秀傳紀念醫院之病歷資料記載相符，則原告於九十一
    年二月八日左足遭重物打到之症狀，既僅持續一週即已消失，從而，被告以本件
    原告於九十一年三月十二日住院，並非九十一年二月八日執行職務受傷所致，乃
    否准原告所請職業災害醫療給付，其認定洵非無據。
３、被告為期慎重，於原告提起本件訴訟後，再將相關資料送請特約專科醫師表示醫
    理見解，其審查意見明載：「黃先生左足踝之痛風症已存在多年，其反覆發作，
    依醫理其蜂窩組織炎即是痛風之發炎現象，九十一年二月八日之受傷，於一週即
    消退。故九十一年三月十二日之發作應非九十一年二月八日事故造成，為其早已
    存在舊疾之復發，故為普通疾病。」等語，有該審查意見在卷可佐，則被告認定
    原告於九十一年三月十二日住院，並非九十一年二月八日執行職務受傷所致，核
    無悖於醫理見解，應屬可採。
４、按「本局得視業務需要聘用兼任醫師十二人至二十人」勞工保險局組織條例第十
    一條第二項前段定有明文；另「保險人為審核保險給付或勞工保險監理委員會為
    審議保險爭議事項，必要時得向投保單位、特約醫療醫院、所或其他有關機關調
    查被保險人與保險有關之文件。」為勞工保險條例第二十八條所規定；又按「勞
    工保險監理委員會為審議爭議案件或保險人為核定保險給付認為必要時，得向被
    保險人、受益人、投保單位、各該醫院、診所或經領有執業執照之醫師、助產士
    要求提出報告，或派員調閱各該醫院、診所及投保單位之病歷、薪資帳冊、檢查
    化驗紀錄或Ｘ光片，被保險人、受益人、投保單位、各該醫院、診所及領有執業
    執照之醫師或助產士均不得拒絕。」同條例施行細則第六十一條亦有明文。可知
    法令明文規定保險人（即被告）為審核保險給付，得調查有關之文件，並得通知
    出具診斷書之醫院診所檢送必要之有關診療病歷或Ｘ光片等，而被告為審核保險
    給付，自得依職權送請其聘用之專業醫師表示審查意見，以為其審核之參據，此
    項專業醫師審查意見之審核，要屬被告之法定職權。易言之，被保險人申請保險
    給付時，所檢據申請書及診斷書，僅係其申領保險給付之必備要件；惟被告審核
    是否符合給付標準時，要非僅以該申請書或診斷書為唯一參據，此觀上開法條規
    定自明。再者，行政程序法第三十六條及第四十一條第一項分別規定：「行政機
    關應依職權調查證據，不受當事人主張之拘束，對當事人有利及不利事項一律注
    意。」「行政機關得選定適當之人為鑑定。」。查被告係勞工保險之保險人，於
    當事人向其提出勞工保險各項給付申請時，被告須開始行政程序，並有上揭依職
    權調查證據之義務，且於遇有醫理上之諸疑義時，得以具有專業知識之第三人即
    專科醫師，於行政程序中陳述關於特別法規或經驗定則之意見，而以其陳述，為
    證據之用。是被告於行政程序中將有待進一步調查之案件，請其特約專科醫師陳
    述醫學上之意見，以為證據，於法尚無不合。況被告係依原告申請書、診斷書及
    病歷資料，並參酌特約專科醫師之專業意見，而為終局之核定，原告主張被告概
    以特約專科醫師審查意見駁回其申請云云，不無誤會。
四、綜上所述，本件原處分並無違誤，審議審定、訴願決定遞予維持，俱無不合。原
    告徒執前詞聲明撤銷，及請求被告核付原告所請職災醫療給付，均為無理由，應
    予駁回。
五、本件適用簡易訴訟程序，爰不經言詞辯論逕為判決，併予敘明。
據上論結，本件原告之訴為無理由，爰依行政訴訟法第二百三十三條第一項、第二百
三十六條、第九十八條第三項前段，判決如主文。
中　　華　　民　　國　　九十三　　年　　　十二　　　月　　  三十一　　　日
                            臺 北 高 等 行 政 法 院   第 六 庭
                                                    法  官　曹瑞卿
右為正本係照原本作成。
本件以訴訟事件所涉及之法律見解具有原則性者為限，始得於本判決送達後二十日內
向本院提出上訴狀並表明上訴理由，如已於本判決宣示後送達前提起上訴者，應於判
決送達後二十日內補具上訴理由（均按他造人數附繕本），且經最高行政法院許可後
方得上訴。
中　　華　　民　　國　　九十三　　年　　　十二　　　月　　  三十一　　　日
            　　　　　　　　　　　 　　　    　     書記官  方偉皓
